【裁判字號】    99,重訴,38
【裁判日期】    991014
【裁判案由】    侵權行為損害賠償
【裁判全文】
臺灣高等法院民事裁定                  99年度重訴字第38號
原      告  己○○
            戊○○
            丁○○
            乙  ○
共      同
訴訟代理人  王泓鑫律師
被      告  甲○○
            丙○○
共      同
訴訟代理人  劉仁閔律師
            黃博駿律師
            陳峰富律師
上列當事人間證券交易法案件因原告提起附帶民事訴訟，請求侵
權行為損害賠償事件，經本院刑事庭裁定移送，由本院裁定如下
    主  文
原告之訴及假執行之聲請均駁回。
訴訟費用由原告負擔。
    事實及理由
一、按因犯罪而受損害之人，於刑事訴訟程序固得附帶提起民事
    訴訟，對於被告及依民法負賠償責任之人，請求回復其損害
    ，但其請求回復之損害，以被訴犯罪事實所生之損害為限，
    否則縱令得依其他事由，提起民事訴訟，亦不得於刑事訴訟
    程序附帶為此請求（最高法院60年台上字第633號判例意旨
    參照）。又刑事庭移送民事庭之附帶民事訴訟，僅移送後之
    訴訟程序應適用民事訴訟法，至移送前之訴訟行為是否合法
    ，仍應依刑事訴訟法之規定。是非因刑事犯罪而受損害之人
    提起附帶民事訴訟，依刑事訴訟法第487條第1項規定，其訴
    為不合法，刑事法院原應依同法第502條第1項規定，以判決
    駁回之，如誤以裁定移送於民事庭，民事庭仍應以原告之訴
    為不合法，適用民事訴訟法第249條第1項第6款規定以裁定
    駁回之。
二、原告因被告內線交易案件於刑事訴訟程序附帶提起民事訴訟
    ，主張訴外人琨詰科技股份有限公司(下稱琨詰公司)於94年
    6月間董監事改選在即，原告己○○與被告甲○○約定，由
    原告己○○支持被告甲○○繼續擔任董事長。而當選董事票
    數門檻需一定股數以上，雙方遂約定由原告己○○負責將本
    身之琨詰公司股票及其他可商請支持之大股東包含原告乙○
    、丁○○、戊○○等人之股票，百分之八十需交付閉鎖，不
    得轉讓。然於約定閉鎖期間內，被告甲○○及其配偶即擔任
    琨詰公司董事之被告丙○○，不顧雙方約定承諾交付閉鎖，
    竟為私益而內線交易，大量出脫其手中持股，造成琨詰公司
    95年6月份股票平均收盤價大跌至新台幣(下同)4.29元，相
    較琨詰公司股票於94年6月間平均價格11.51元，價差7.22元
    。茲原告己○○至今尚持有琨詰公司股票1,770,376股，扣
    除被告甲○○另約定買回其中1,200張，餘570,376股，以八
    成閉鎖計算456,300股，原告己○○受有差價損失3,294,486
    元。原告乙○至今尚有琨詰公司股票1,685,231股，以八成
    閉鎖計算1,348,185股，原告乙○受有差價損失9,733,896元
    。原告戊○○至今尚有琨詰公司股票974,000股，另加上提
    供被告甲○○擔保之600張，總計1,574,000股，以八成閉鎖
    計算1,259,200股，原告戊○○受有差價損失9,091,424元。
    原告丁○○至今尚有琨詰公司股票1,776,232股，以八成閉
    鎖計算1,420,985股，原告丁○○受有差價損失10,259,519
    元。爰依民法第184條、第185條規定請求判命被告應連帶給
    付原告己○○3,294,486元本息；給付原告乙○9,733,896元
    本息；給付原告戊○○9,091,424元；給付原告丁○○10,25
    9,519元本息，並願供擔保請准宣告假執行。經刑事庭依刑
    事訴訟法第504條第1項規定，將其附帶之民事訴訟，以裁定
    移送民事庭。
三、查，被告被訴違反證券交易法案件，經本院98年度上訴字第
    3274號刑事判決認定被告甲○○、丙○○犯內線交易罪部分
    略以：(一)甲○○自94年6月27日起至96年4月2日改組前，擔
    任琨詰公司之董事長，綜理公司全部決策事宜，亦兼任琨詰
    公司子公司琨詰應用材料科技公司（下稱琨詰材料公司）董
    事長，為證券交易法第157條之1第1項第1款所列之內部人。
    丙○○為琨詰公司董事長甲○○之妻，並為該公司董事，雖
    未實際管理公司業務，惟從甲○○處得知公司之經營狀況。
    甲○○明知依證券交易法第157條之1及同法第171條規定，
    公司董事於獲悉發行股票之琨詰公司有重大影響其股票價格
    之消息時，在該消息未公開或公開後12小時內，不得對其公
    司之股票或其他具有股權性質之有價證券為買入或賣出之行
    為；丙○○亦明知，由公司內部人處獲悉發行股票之琨詰公
    司有重大影響其股票價格之消息時，在該消息未公開或公開
    後12小時內，不得對其公司之股票或其他具有股權性質之有
    價證券為買入或賣出之行為。(二)甲○○於94年6月、7月間，
    認為由訴外人林國華擔任實際負責人之司峰電子股份有限公
    司（下稱司峰公司，設於台北縣深坑鄉○○路○段155巷17號
    5樓，董事長為林高玉雲，惟實際上負責人為其配偶林國華
    ），及該公司關係企業日寶電子股份有限公司（下稱日寶公
    司，址同司峰公司）、司峰公司香港分公司進寶公司、日寶
    公司之香港分公司寶展國際有限公司（下稱寶展公司），所
    生產之磁性元件（係變壓器線圈，又稱PFCChoke，下稱磁性
    元件)，前景看好，為求提升琨詰公司之營業額，遂與司峰
    公司實際負責人林國華訂定合作計畫。雙方合作計畫如下：
    於94年10月27日，由琨詰公司與司峰公司雙方訂定「營業業
    務推廣合約書」，約定司峰公司必須將磁性元件產品之業務
    轉讓給琨詰公司，而琨詰公司則應依在50萬元以內，依每月
    實際出貨營業額2%，支付佣金給司峰公司；另由子公司琨詰
    材料公司與寶展公司簽訂「租賃契約」，由琨詰材料公司以
    租金每月150萬元、押金1,000萬元之代價，向寶展公司承租
    位於中國大陸廣東省東莞市長安鎮上角管理區○○路寶展電
    子廠內之生產設備，而寶展公司則須移轉其既有客戶給琨詰
    材料公司，其中與光寶科技股份有限公司（下稱光寶公司）
    之交易額，占此合作計畫之百分之六十額度。此二契約使琨
    詰公司正式跨入電子業，營收大幅增加，司峰公司所生產之
    磁性元件，分別在95年1月至3月間，占琨詰公司業務營收淨
    額50.50%、55.14%、34.04%（琨詰、司峰公司雙方解除「營
    業業務推廣合約書」、「租賃契約」契約後，琨詰公司之營
    收隨即大幅下降，由95年3月之92,376,000元，減為95年4月
    之51,408,000元，大幅下降44.35%，其後同年5、6月其營收
    更持續下降為47,184,000元及46,630,000元)；在雙方合作
    期間，琨詰公司每月營業額介於90,000,000元至100,000,00
    0元之間，成為琨詰公司之重要營收項目。琨詰公司、司峰
    公司雙方締約後，國際上銅原料之價格即行上漲，成本大幅
    提高，且司峰公司並未依約將重要客戶光寶公司移轉給琨詰
    公司，反由琨詰公司出資為司峰公司購料，並在寶展公司製
    成磁性元件成品後，由司峰公司直接將成品交給光寶公司，
    且司峰公司並未在取得產品時付款，反而仍由光寶公司依原
    與司峰公司約定之付款期間、付款條件，並由光寶公司支付
    貨款給司峰公司之香港分公司進寶公司，使司峰公司（以司
    峰、進寶公司名義）累積對琨詰公司之應付款項遲未給付，
    是系爭合作計畫，自一開始除造成琨詰公司帳面上營收金額
    增加外，卻導致琨詰公司實質上之虧損，並使琨詰公司自94
    年12月25日起，即有司峰公司香港分公司之進寶公司到期應
    收款項開始無法回收，因而造成琨詰公司之嚴重虧損。甲○
    ○參加95年1月12日琨詰公司第8次董事會議，知悉公司獨立
    董事張興中在董事會報告，若司峰公司不移轉客戶，應終止
    與司峰公司之合約，董事會對此均表同意之事實；又甲○○
    參加95年2月20日琨詰公司第9次董事會議，在會議中知悉張
    興中等人與林國華談判破裂，司峰公司確定無法將光寶公司
    等重要客戶移轉給琨詰公司，是以張興中在董事會中正式報
    告要解除與司峰公司之契約，且同時成立為解除契約而成立
    之「301專案小組」（即預定95年3月1日前，要與司峰公司
    解除契約之專案小組）。甲○○、張興中等人即於同年2月
    底某日，在司峰公司以口頭向林國華表示要解除契約，並以
    同年3月1日為結束合作之基準日，至此確立琨詰公司將與司
    峰公司解約之目標，此重大消息影響琨詰公司股價或對正當
    投資人之投資決定有重要影響之消息。甲○○明知琨詰公司
    於95年3月18日為進行解除契約之點交事項，派員前往中國
    大陸盤點，且隨後雙方於95年3月20日正式解約，並簽訂解
    約協議書之重大影響琨詰公司股價或對正當投資人之投資決
    定有重要影響之消息。甲○○並於95年1月間即將琨詰公司
    要與司峰公司解約之事實，告知其妻丙○○，而丙○○亦知
    悉琨詰公司與司峰公司在95年3月20日解約之事實。(三)甲○
    ○、丙○○至遲於95年3月2日參加琨詰公司第10次董事會，
    知悉琨詰公司業以口頭與司峰公司解除合作契約，並成立「
    301專案小組」，設定95年3月1日為結束合作關係之基準日
    ，屬於證券交易法施行細則第7條第8款之重要契約解除之範
    圍，並依證券交易法第36條第2項規定，應於事實發生後2日
    內公告此一重大消息。惟渠二人為規避持有琨詰公司股票因
    解除契約後之跌價損失，竟於知悉重大影響琨詰公司股票價
    格消息後，而於琨詰公司在臺灣證券交易所股份有限公司之
    公開資訊觀測站（下稱股市觀測站）發布解除契約之重大消
    息前，共同基於違反證券交易法之犯意聯絡，在知悉琨詰公
    司與司峰公司解約之重大消息後，將渠等共有並實際管理使
    用置於甲○○、丙○○、黃彩月、黃彩雯、徐偉峰、徐偉航
    名下之琨詰公司股票，由甲○○以自己帳戶下單，或丙○○
    依據甲○○指示以丙○○、黃彩月、黃彩雯、徐偉峰、徐偉
    航帳戶下單，賣出手中琨詰公司股票；渠等買賣之帳戶、時
    間、價格，詳如附表一（刑事判決）所示。甲○○、丙○○
    在上開重大訊息成立後，公開前共賣出琨詰公司股票1,743
    仟股，共同得款13,786,780元。(四)甲○○、丙○○於95年3
    月20日至95年5月5日出售琨詰公司股票後，琨詰公司隨即於
    95年5月5日下午18時44分許，在股市觀測站發布：「公告本
    公司子公司琨詰應用材料科技公司於94年10月27日與寶展公
    司簽訂生產設備租賃合約，因本公司欲整合資源，專注本業
    經營，故雙方合意解除租賃契約，並追溯自95年3月20日生
    效」、「本公司於94年10月27日與司峰公司簽訂營業業務推
    廣合約，因本公司欲整合資源，專注本業經營，故雙方合意
    解除租賃契約，並追溯自95年3月20日生效。」之重大訊息
    等語。被告因前揭共同連續違反證券交易法第157條之1第1
    項第1款內線交易規定，應依95年5月30日修正、同年7月1日
    施行證券交易法第171條第1項第1款論處，被告甲○○經判
    處有期徒刑1年8月，緩刑3年，並應向國庫支付40萬元；丙
    ○○經判處有期徒刑1年6月，減為有期徒刑9月，緩刑3年，
    並應向國庫支付20萬元，有本院98年度上訴字第3224號判決
    在卷可稽(見本院卷4頁反面至第6頁反面、第11頁)。核被告
    共同違反證券交易法第157條之1第1項第1款之內線交易行為
    ，其所保護之法益，係保障證券市場投資人資訊取得之對稱
    性，使買賣雙方享有平等取得資訊地位，以維護證券市場交
    易之公平性，促進市場穩健運作。因而為防止對於資訊取得
    的不對稱性，乃禁止內部人欲憑藉其內部地位買賣股票之圖
    利行為，以致造成證券市場一般投資大眾不可預期交易風險
    ，影響市場交易秩序。是以對於違反內線交易行為所生之損
    害，自以修正後同法條第3項規定當日善意從事相反買賣之
    人買入或賣出該證券之價格，與消息公開後十個營業日收盤
    平均價格之差額為限。惟本件原告主張其所受之損害，係因
    被告為內線交易行為，使琨詰公司股價於其約定之閉鎖期間
    內下跌，致原告持有琨詰公司股票價格產生之差損，其顯非
    因與被告立於資訊取得不對等而使原告在證券市場交易之差
    損，非被告被訴違反內線交易犯罪行為所生之損害，揆諸前
    揭說明，原告不得於刑事訴訟程序附帶為此請求。茲刑事庭
    不為駁回，而誤以裁定移送本院，本院仍應以原告之訴為不
    合法，依民事訴訟法第249條第1項第6款規定以裁定駁回之
    。
四、據上論結，本件原告之訴為不合法，爰裁定如主文。
中    華    民    國    99    年    10    月    14     日
                    民事第七庭
                        審判長法  官 許正順
                              法  官 鄭威莉
                              法  官 蘇芹英
正本係照原本作成。
如不服本裁定，應於收受送達後10日內向本院提出抗告狀，並應
繳納抗告費新台幣1000元。

中    華    民    國    99    年    10    月    15    日
                              書記官 林初枝

司法院資訊處製作；財團法人民間司法改革基金會備份。
